臺灣苗栗地方法院民事裁定
111年度消債更字第30號
聲  請  人  
即  債務人  羅鈺茵  
債  權  人  國泰世華商業銀行股份有限公司

法定代理人  郭明鑑  


債  權  人  兆豐國際商業銀行股份有限公司

法定代理人  張兆順  


債  權  人  遠東國際商業銀行股份有限公司


法定代理人  侯金英  


債  權  人  裕融企業股份有限公司

法定代理人  嚴陳莉蓮


債  權  人  裕富數位資融股份有限公司

法定代理人  許國興   

                      住臺北市○○區○○○路0段00號00樓                          之0
上列當事人因消費者債務清理事件聲請更生，本院裁定如下：
    主  文
聲請人即債務人甲○○自111年11月2日下午4時起開始更生程序。
命司法事務官進行本件更生程序。
    理  由
一、債務人不能清償債務或有不能清償之虞者，得依本條例所定
    更生程序，清理其債務；債務人無擔保或無優先權之本金及
    利息債務總額未逾新臺幣（下同）1,200萬元者，於法院裁
    定開始清算程序或宣告破產前，得向法院聲請更生；債務人
    對於金融機構負債務者，在聲請更生或清算前，應向最大債
    權金融機構請求協商債務清償方案，或向其住、居所地之法
    院或鄉、鎮、市、區調解委員會聲請債務清理之調解，消費
    者債務清理條例（下稱消債條例）第3條、第42條第1項、第
    151條第1項分別定有明文。又法院開始更生程序之裁定，應
    載明其年、月、日、時，並即時發生效力；法院裁定開始更
    生程序後，得命司法事務官進行更生程序，消債條例第45條
    第1項、第16條第1項亦分別定有明文。
二、聲請意旨略以：聲請人因有不能清償之情事，積欠債務達17
    4萬2,440元，曾向本院聲請債務清理之前置調解，該次調解
    庭期僅國泰世華商業銀行股份有限公司到場，並代表全部債
    權銀行開出每月還款6,000元之方案，惟聲請人尚欠裕融企
    業股份有限公司近100萬元之債務，其不願讓聲請人分期償
    還，聲請人現並無存款及財產可供清償，故調解不成立，爰
    請求准予裁定開始更生。
三、經查：
　㈠聲請人曾向本院聲請債務清理之調解不成立，業據其提出本
    院調解不成立證明書為憑，並經本院調取111年度苗司消債
    調字第29號消費者債務清理事件卷宗查明無誤。又依聲請人
    提出之債權人清冊所載，其債權總金額為174萬2,440元，惟
    經本院向各債權人函詢聲請人目前積欠之債務總額，包含本
    金、利息、違約金、費用在內之無擔保或無優先權債務共計
    170萬4,983元（詳如附表所示），雖與聲請人主張有所出入
    ，惟其總額仍未逾1,200萬，是聲請人向本院聲請更生，尚
    無不合。
　㈡聲請人於聲請更生前2年任職於美的髮廊，自109年6月至111
    年5月止，薪資總計64萬8,000元，聲請人於本院111年8月23
    日訊問程序中自承其平均每月收入為2萬5,000元至2萬7,000
    元等情，據聲請人提出財產及收入狀況說明書、聲請人109
    年度綜合所得稅各類所得資料清單、聲請人之勞工保險被保
    險人投保資料、111年1月至111年7月薪資袋為證（見調解卷
    第21-2、31、49至50、更生卷第253至259頁)，並有本院依
    職權調閱聲請人稅務電子閘門財產所得調件明細表附卷可稽
    (見更生卷第43至46頁)，本院核閱上開資料，聲請人109、1
    10年年度所得分別為7萬589元、205元，自109年6月23日起
    投保於苗栗縣女子燙髮業職業工會，111年1月1日投保薪資
    為2萬5,250元，認與聲請人之主張大致相符，應可採信，爰
    以聲請人每月收入2萬6,000元，作為核算聲請人現在償債能
    力之基礎。
　㈢債務人必要生活費用，以最近1年衛生福利部或直轄市政府所
    公告當地區每人每月最低生活費1.2倍定之；受扶養者之必
    要生活費用，準用第1項規定計算基準數額，並依債務人依
    法應負擔扶養義務之比例認定之；前2項情形，債務人釋明
    更生期間無須負擔必要生活費用一部或全部者，於該範圍內
    ，不受最低數額限制；債務人證明確有必要支出者，不受最
    高數額及應負擔比例之限制，消債條例第64條之2定有明文
    。查聲請人主張其個人每月必要生活支出為1萬3,500元(見
    更生卷第249頁)，經核未逾衛生福利部公告111年臺灣省每
    人每月最低生活費1萬4,230元之1.2倍即1萬7,076元，自可
    憑採。
　㈣聲請人主張尚須與配偶共同扶養未成年子女劉○芸(109年11月
    生)，聲請人應負擔之扶養義務比例為1/2，每月支出扶養費
    7,000元，有其戶籍謄本在卷可佐(見調解卷第51至51-2頁)
    。又劉○芸109年11月至111年7月領有未滿2歲育兒津貼共8萬
    5,500元，平均每月約為4,071元(計算式：8萬5,500元÷21月
    ＝4,071.4元，元以下四捨五入，下同)，有苗栗縣政府111年
    8月4日府社救字第1110148194號函在卷可參（見更生卷第99
    頁)，是經扣除每月育兒津貼4,071元後，聲請人就劉○芸之
    扶養費支出應為6,503元【計算式：(1萬7,076元－4,071元)÷
    2＝6,502.5元/人】，逾此部分，則為無理由。另聲請人提列
    其母親陳麗花(56年生，現年55歲)每月扶養費5,000元部分
    ，經本院依職權調閱陳麗花所得資料所示，其109、110年均
    無薪資所得資料，名下僅1部94年出廠之汽車，堪認陳麗花
    確有受扶養之必要，而陳麗花之法定扶養義務人經聲請人自
    承有其配偶及5名子女共6人，並有苗栗縣○○鎮○○○○○000○0○0
    0○○鎮○○○0000000000號函檢送之陳麗花子女戶籍資料在卷可
    證（見更生卷第205至211頁)，故聲請人應負擔之扶養義務
    比例為1/6，爰依111年臺灣省每人每月最低生活費1萬4,230
    元之1.2倍為標準計算，則聲請人每月負擔陳麗花之撫養費
    應以2,846元(計算式：1萬7,076元÷6人＝2,846元)列計為當
    。基上，聲請人之每月必要支出及扶養費用合計應為2萬2,7
    47元(計算式：1萬3,500元＋6,503元＋2,846元＝2萬2,849元)
    。
　㈤是依聲請人平均每月收入2萬6,000元，扣除自己及依法應受
    其扶養者所必要生活費用共2萬2,849元後，每月僅餘3,151
    元可供清償債務，若以此金額清償附表所示債務，共需時約
    541個月（計算式：170萬4,983÷3,151＝541)即將近45年方可
    清償完畢，實有難以清償債務之情形。復觀聲請人之財產目
    錄及全國財產稅總歸戶財產查詢清單及本院依職權查得之聲
    請人稅務電子閘門財產所得調件明細表(見調解卷第21-2、3
    3頁、更生卷第41至46頁)，聲請人名下除1輛104年出廠之車
    輛外，並無其他財產，該車輛業已超過行政院「固定資產耐
    用年數表」所規定之耐用年數，價值無幾；又其名下帳戶存
    款餘額均未逾百元，是以其有限之財產，亦難認足供清償上
    開高額債務。
四、本院綜合上情，認依聲請人之收入及財產狀況，扣除必要支
    出後，應有不能清償債務或有不能清償債務之虞，而有藉助
    更生制度調整其與債權人間之權利義務關係，重建其經濟生
    活之必要。此外，復查無聲請人有消債條例第6條第3項、第
    8條或第46條各款所定應駁回更生聲請之事由存在，是本件
    聲請人聲請更生，核無不合，應予准許。爰裁定聲請人開始
    更生程序，並命司法事務官進行本件更生程序。
五、依消債條例第11條第1項、第45條第1項、第16條第1項，裁
    定如主文。
中　　華　　民　　國　　111 　年　　11 　月　　  2　　日
                  民事第二庭  法　官　王筆毅
以上正本係照原本作成。
本裁定不得抗告。
中　　華　　民　　國　　111 　年　　11 　月　　  2　　日
                              書記官　劉家蕙
附表：
編號 債權人名稱 債權數額(新臺幣)   備註   本金、利息 違約金、費用 合計  1 國泰世華商業銀行股份有限公司 35萬1,942元 1,951元 35萬3,893元 更生卷第409至413頁 2 兆豐國際商業銀行股份有限公司 9萬808元 716元 9萬1,524元 更生卷第197頁 3 遠東國際商業銀行股份有限公司 1,140元 1,200元 2,340元 更生卷第213頁 4 裕融企業股份有限公司 107萬元 0元 107萬元 更生卷第93頁 5 裕富數位資融股份有限公司 18萬6,226元 1,000元 18萬7,226元 更生卷第169頁                    合計（新臺幣）  170萬116元 4,867元 170萬4,983元